【裁判字號】    98,交聲,1397
【裁判日期】    990331
【裁判案由】    聲明異議
【裁判全文】
臺灣臺南地方法院交通事件裁定        98年度交聲字第1397號
移送機關    交通部公路總局嘉義區監理所臺南監理站
異議人即
受處分人    甲○○
上列異議人即受處分人因違反道路交通管理處罰條例案件，對於
交通部公路總局嘉義區監理所臺南監理站民國98年10月19日所為
之裁決處分（處分案號：嘉監南字第裁74-S00000000號），聲明
異議，本院裁定如下：
    主  文
異議駁回。
    理  由
一、原處分意旨略以：異議人即受處分人甲○○（下稱異議人）
    駕駛其所有車牌號碼9315-GJ 號自用一般小客車，於民國98
    年10月18日0 時17分許，在臺南市○○○路○段10巷口前，
    因有「拒絕接受酒精濃度測試之檢定」之違規行為，遭臺南
    市警察局第一分局警員製單舉發，嗣經移送機關即交通部公
    路總局嘉義區監理所臺南監理站以其違規事證明確，依道路
    交通管理處罰條例第35條第4 項及第67條第2 項（裁決書漏
    載）之規定，裁處異議人罰鍰新臺幣（下同）60,000元，並
    吊銷駕駛執照，3 年內不得考領駕駛執照等處分。
二、本件聲明異議意旨略以：異議人因駕駛自用小客車於臺南市
    ○○○路一段附近遭員警攔檢酒測，於第一時間即將車輛於
    路邊停妥且立即下車，過程中已配合酒測程序，惟員警堅持
    需重複動作，致異議人對於酒測儀器及酒測程序顯有質疑之
    處，後又配合至派出所繼續了解及澄清，員警除斷斷續續錄
    影及錄音外，異議人均無法獲得合理之解說，至最後異議人
    只好接受再次酒測吹氣動作，但員警直接拒絕後即開出拒絕
    酒測罰單，異議人因有要務在身，只好簽名後始准離去，因
    而為此聲明異議，請求撤銷原處分等語。
三、按汽車駕駛人拒絕接受第一項酒精濃度測試之檢定者，處
    60,000元罰鍰，並當場移置保管該汽車及吊銷該駕駛執照；
    如肇事致人重傷或死亡者，吊銷該駕駛執照，並不得再考領
    ，道路交通管理處罰條例管理處罰條例第35條第4 項前段定
    有明文。次按汽車駕駛人因違反道路交通管理處罰條例及道
    路交通安全規則之規定，受吊銷駕駛執照處分時，吊銷其持
    有各級車類之駕駛執照；汽車駕駛人曾依道路交通管理處罰
    條例第35條第4 項前段之規定吊銷駕駛執照者，3 年內不得
    考領駕駛執照，道路交通管理處罰條例第68條、第67條第2
    項前段亦定有明文。
四、經查：
(一)異議人駕駛其所有車牌號碼9315-GJ 號自用一般小客車，於
    98年10月18日0 時17分許，在臺南市○○○路○段10巷口前
    ，因有拒絕接受酒精濃度測試之檢定之違規行為，遭臺南市
    警察局第一分局警員製單舉發等情，有臺南市警察局98年10
    月18日南市警交字第S00000000 號舉發違反道路交通管理事
    件通知單1 紙及酒精濃度測試表3 紙在卷可稽。
(二)異議人固以前詞置辯，惟按證人即當日舉發本違規事件之臺
    南市警察局第一分局員警吳和泉於98年12月7 日本院調查時
    到庭結證：「（問：本件是否你舉發？〈提示舉發單並告以
    要旨〉）是我舉發的。」、「（問：當時情形如何？）當時
    異議人從中華東路永康方向駛來，他見到我同事在中華東路
    有作酒測攔檢，他便駛入死巷裡面，當時我與同事四人壹組
    也在巷子裡面攔檢，異議人駕駛黑色馬自達進入巷子，而中
    華東路上同仁通知我們該車駛入死巷，請我們攔停，我們攔
    停異議人後，並請他下車，當時聞到異議人有酒味，異議人
    朋友有買礦泉水給他喝，印象中，異議人有一次含著管子，
    但是儀器並沒有反應，不曉得是他含著管子沒有吹氣，還是
    吹很小的氣，我並不清楚，當時係00時17分，而後在00時29
    分又請異議人酒測，但是我拿管子給他，但是他就沒有含管
    子，到第三次00時38分時，異議人還是不肯含管子，之後我
    們請異議人回派出所，再做一次酒測，但是異議人還是沒有
    含管子吹氣。」、「（問：你當時有無告知其拒絕酒測之法
    律效果？）有。」、「（問：你當時有無教他如何吹氣？）
    有，我有跟他說就像吹氣求一樣，並做動作給他看。」等語
    明確（見本院卷第27頁）。
(三)又異議人拒絕接受酒測乙節，除據證人吳和泉前揭證述外，
    本院復於98年12月7 日當庭勘驗警員取締過程之錄影光碟，
    其結果略為：員警於違規現場要求異議人進行酒精濃度測試
    檢定，異議人於畫面中均未口含酒測器吹氣，嗣經員警將異
    議人帶回警局並向異議人稱：「自98年10月18日凌晨00時17
    分攔查你到現在已經凌晨1 時7 分，已經這麼久的時間，對
    你實施三次酒測，你均拒絕，你現在是否願意接受酒測？」
    ，異議人稱：「再給我五分鐘，抽一根煙，我沒有特別要求
    。」，警員再稱：「這邊有三張拒絕酒測單，你是不是先簽
    名？」，異議人稱：「我抽完一根煙之後再簽。」，警員末
    稱：「你不簽，也不酒測，那我們警方就認定你拒絕酒測。
    」等情，有本院98年12月7 日勘驗筆錄1 紙（詳本院卷第27
    頁至第28頁）在卷可稽，經核與證人吳和泉上開證述情形大
    致相符，足認異議人於第一次進行呼氣酒精濃度測試失敗後
    ，經員警教導吹氣方法及告知拒絕酒測之法律效果，並多次
    請異議人重新配合檢測以便完成取樣正確測定時，異議人竟
    未配合吹氣酒測一情屬實。是以，異議人既於本院調查時陳
    稱：除本次酒測之外，之前也曾經接受酒精濃度測試過，並
    且成功過，且當時員警有告知拒絕酒測之效果等語明確（詳
    本院卷第26頁），其應具有適當吹氣而讓酒測器達到足以感
    應測出呼氣酒精濃度之能力，且應知悉員警要求其進行酒精
    濃度測試，然其竟多次拒絕配合重新檢測，拖延受測時間，
    前後長達50分鐘均未進行呼氣酒精測試，自屬以消極不作為
    之方式規避酒測儀器測定之事實無訛。
五、綜上所述，異議人於前揭時、地，確有駕駛其所有車牌號碼
    9315-GJ 號自用一般小客車拒絕接受酒精濃度測試檢定之違
    規行為，應堪認定。則移送機關依道路交通管理處罰條例第
    35條第4 項、第67條第2 項及違反道路交通管理事件統一裁
    罰基準表相關內容之規定，分別裁處異議人罰鍰60,000元，
    並吊銷駕駛執照，3 年內不得考領駕駛執照，核無違誤。本
    件異議為無理由，應予駁回。
六、據上論斷，應依道路交通管理處罰條例第87條第2 項、道路
    交通案件處理辦法第19條，裁定如主文。
中    華    民    國    99    年    3     月    31    日
                  交通法庭法  官  鄭燕璘
以上正本證明與原本無異。
如不服本裁定應於送達後5日內向本院提出抗告狀（應附繕本）
。
                          書記官  蔡明峰
中    華    民    國    99    年    3     月    31    日

司法院資訊處製作；財團法人民間司法改革基金會備份。
